臺灣高等法院臺中分院民事判決　　　　100年度上易字第394號
上　訴　人　張銘銓
訴訟代理人　陳麗香
被　上訴人　江永全
上列當事人間損害賠償事件，上訴人對於中華民國100年9月5日
台灣台中地方法院100年度訴字第916號第一審判決提起上訴，本
院於100年12月6日言詞辯論終結，判決如下：
    主  文
上訴駁回。
第二審訴訟費用由上訴人負擔。
    事實及理由
一、被上訴人起訴主張：
    上訴人於民國99年8月17日中午12時30分許，在臺中市○○
    區○○路4段956號之臺中市北屯區四維國民小學之3樓樓梯
    間，向被上訴人索討工程款未果，雙方因而發生爭執。上訴
    人竟毆打被上訴人，致被上訴人受有左臉、頭皮及頸之擦挫
    傷、左小腿擦挫傷、左胸壁、左腹壁擦挫傷、左耳耳鳴及視
    網膜變性，視覺障礙及玻璃體變性等傷害。被上訴人因上開
    傷害支出醫療費新台幣（下同）1444元及三個月無法工作損
    失4萬6440元。又被上訴人精神上受有相當之折磨，請求精
    神慰撫金50萬元。爰依侵權行為之法律關係，請求上訴人賠
    償上開損害。並聲明求為判決：上訴人應給付被上訴人54萬
    7884元，及自起訴狀繕本送達翌日起至清償日止，按年息5
    ％計算之利息；願供擔保請准宣告假執行。（原審判決命上
    訴人應給付被上訴人醫藥費1444元及精神慰撫金6萬元，合
    計61444元之本息，並駁回被上訴人其餘請求。被上訴人敗
    訴部分未據聲明不服，業已確定，茲不贅述。）
二、上訴人則以：
    被上訴人所受傷害極其輕微，僅是皮肉之傷；事發當時，被
    上訴人耳朵本來就有毛病，平日即靠助聽器輔助。另被上訴
    人年事已高，視網膜剝離應係老化之結果，不能證明與上訴
    人之行為有因果關係。茲被上訴人所受傷害既僅有腹部瘀青
    之輕傷，原審判命給付6萬元之精神慰撫金，顯屬過高。另
    損害之發生或擴大，被害人與有過失者，法院得減輕賠償之
    金額或免除之，民法第217條定有明文。本件係因被上訴人
    積欠上訴人工程款遲不給付，造成上訴人生計困難，致上訴
    人一時情緒失控而與被上訴人發生衝突，且上訴人在衝突中
    亦有受傷。故本件衝突之發生，被上訴人亦難辭其咎，爰請
    求酌減賠償金額為1萬5000元等語。
三、得心證之理由：
  (1)被上訴人主張於99年8月17日中午12時30分許，在臺中市○
    ○區○○路4段956號之臺中市北屯區四維國民小學之3樓樓
    梯間，遭上訴人毆打受傷之事實，業據原法院調閱原法院10
    0年度易字第133號刑事卷宗資料查核無訛。雖上訴人辯稱：
    被上訴人當時僅受有腹部瘀青之傷害，並以現場目擊證人廖
    碧福於偵查中之證述作為佐證。惟查：被上訴人確實受有左
    臉、頭皮及頸之擦挫傷、左小腿擦挫傷、左胸壁及左腹壁擦
    挫傷、左耳耳鳴等傷害，此有財團法人慈濟綜合醫院台中分
    院出具之診斷證明書附於刑事偵查卷內可稽（見台中地檢署
    99年度偵字第21310號卷宗第5頁）。且證人廖碧福並非專業
    醫生，其在偵查中之證述至多僅係目測檢視之結果。本件既
    經專業醫生出具診斷證明書，且診斷之日期確實為本件事發
    當日即99年8月17日，從而，被上訴人因上訴人毆打，造成
    左臉、頭皮及頸之擦挫傷、左小腿擦挫傷、左胸壁及左腹壁
    擦挫傷、左耳耳鳴等傷害，應可認定之。至於被上訴人主張
    ，其遭上訴人毆打後，另造成視網膜變性，視覺障礙及玻璃
    體變性等傷害，固據提出財團法人慈濟綜合醫院臺中分院診
    斷證明書為證（見原審卷第42頁），惟查上開診斷證明書之
    日期為100年5月16日，距事發當時之99年8月17日已9個月，
    無從證明係上訴人之行為所致。從而，被上訴人所主張視網
    膜變性，視覺障礙及玻璃體變性等傷害，尚難認係上訴人之
    行為所造成，併予敘明。
  (2)按因故意或過失，不法侵害他人之權利者，負損害賠償責任
    ；不法侵害他人之身體或健康者，對於被害人因此喪失或減
    少勞動能力或增加生活上之需要時，應負損害賠償責任；不
    法侵害他人之身體、健康、名譽、自由、信用、隱私、貞操
    ，或不法侵害其他人格法益而情節重大者，被害人雖非財產
    上之損害，亦得請求賠償相當之金額，民法第184條第1項前
    段、第193條第1項及第195條第1項前段分別定有明文。本件
    上訴人於前揭時地毆打被上訴人，致被上訴人受有左臉、頭
    皮及頸之擦挫傷、左小腿擦挫傷、左胸壁及左腹壁擦挫傷、
    左耳耳鳴傷害等情，已如前述，則被上訴人所受傷害顯與上
    訴人前揭傷害行為有相當因果關係，從而被上訴人依侵權行
    為之法律關係，請求上訴人損害賠償，即屬有據。茲將被上
    訴人得請求之損害賠償金額，分述如下：
    醫療費用部分：
      被上訴人主張支出醫藥費計1444元，業據提出財團法人佛
      教慈濟綜合醫院臺中分院醫療費用收據三紙及中國醫藥大
      學附設醫院門診收費證明一紙為憑，復為上訴人所不爭執
      ，此部分請求之費用，應予准許。
    精神慰撫金部分：
      上訴人因被上訴人之行為而受有左臉、頭皮及頸之擦挫傷
      、左小腿擦挫傷、左胸壁及左腹壁擦挫傷、左耳耳鳴等傷
      害，身體及精神確實受有一定程度之痛若。另經原法院向
      財團法人佛教慈濟綜合醫院臺中分院查詢被上訴人事發當
      時就診之情形為，該院函復「病人江永全自訴被打傷，於
      99年8月17日至本院急診，初步診斷如診斷明書，當時病
      人步伐行走無虞，但因急性受傷會造成身體不適，故大多
      類此病人會建議休養三天，如仍不適，再至門診評估是否
      需更多休養時間」，此有該院100年7月5日慈中醫文字第
      1000471號函一份在卷可佐（見原審卷第55頁）。顯見被
      上訴人所受之傷害相當輕微。另審酌被上訴人名下僅有德
      啟公司之投資30萬元，為德啟公司之負責人；而上訴人名
      下則有房屋二筆、土地五筆、汽車一部、投資一筆32萬元
      ，財產總額899萬0364元，有原審依職權利用稅務電子閘
      門查詢兩造所得及財產明細在卷可憑（見原審卷第32頁至
      36頁）。原審斟酌兩造前揭身分地位及經濟狀況，被上訴
      人之傷勢，以及本件爭執係起因於上訴人向被上訴人索討
      積欠之工程款未果而發生等情，認上訴人得請求之非財產
      上損害，以6萬元為適當，並無過高之情，被上訴人於此
      範圍內之請求，為有理由，應予准許。上訴人抗辯慰撫金
      過高云云，核屬無據。
    綜上所述，被上訴人得請求之損害賠償金額為：醫療費用
      1444元，非財產上之損害6萬元，共計6萬1444元。
  (3)至於上訴人抗辯本件損害之發生，被上訴人與有過失一節。
    經查，本件固起因於上訴人向被上訴人催討積欠之工程款而
    起，惟針對被上訴人所積欠之工程款，上訴人非不得依據正
    當之法律程序予以追討，且依當時之情形，亦無不及受法院
    其他有關機關之援助，並非於其時為之，請求權不得實行或
    其實行顯有困難之情況。茲上訴人不循正當途逕追討債務，
    反而動手毆打被上訴人，實無足取。故本件損害之發生，尚
    難認被上訴人與有過失，從而上訴人主張減少賠償金額，亦
    無理由。
  (4)綜上所述，被上訴人基於侵權行為損害賠償請求權，請求上
    訴人給付6萬1444元，及自起訴狀繕本送達翌日即100年2月1
    日起至清償日止，按週年利率5%計算之利息，為有理由，應
    予准許。原審判命上訴人如數給付，並依兩造之聲請為准、
    免假執行之宣告，經核於法並無不合。上訴意旨指摘原判決
    不當，求予廢棄改判，為無理由，應予駁回其上訴。
四、兩造所為之其他主張、陳述並所提證據，經審酌後，認均與
    本件之結論無礙，不再一一論述，附此敘明。
五、據上論結，本件上訴為無理由，依民事訴訟法第449條第1項
    、第78條，判決如主文。
中    華    民    國   100    年    12    月    20    日
                民事第七庭    審判長法  官  饒鴻鵬
                                    法  官  陳毓秀
                                    法  官  李平勳
以上正本係照原本作成。
不得上訴。
                                    書記官  劉恒宏
中    華    民    國   100    年    12    月    21    日
                                                      Ａ